臺灣新北地方法院民事裁定
111年度消債更字第114號
聲  請  人  陳那慈
代  理  人  黃聖堯律師
上列當事人依消費者債務清理條例聲請更生，本院裁定如下：
    主  文
聲請人陳那慈自中華民國一一一年五月三十一日上午十時起開始
更生程序。
命司法事務官進行本件更生程序。
    理  由
一、按債務人不能清償債務或有不能清償之虞者，得依本條例所
    定更生或清算程序，清理其債務。債務人無擔保或無優先權
    之債務總額未逾新臺幣1,200 萬元者，於法院裁定開始清算
    程序或宣告破產前，得向法院聲請更生。債務人對於金融機
    構負債務者，在聲請更生或清算前，應向最大債權金融機構
    請求協商債務清償方案，或向其住、居所地之法院或鄉、鎮
    、市、區調解委員會聲請債務清理之調解。協商或調解成立
    者，債務人不得聲請更生或清算。但因不可歸責於己之事由
    ，致履行有困難者，不在此限。消費者債務清理條例（下稱
    消債條例）第3 條、第42條第1 項、第151 條第1 項、第7
    項定有明文。次按法院開始更生程序之裁定，應載明其年、
    月、日、時，並即時發生效力。法院裁定開始更生或清算程
    序後，得命司法事務官進行更生或清算程序。消債條例第45
    條第1 項、第16條第1 項前段定有明文。
二、本件聲請意旨以：聲請人名下沒有任何資產，債務總金額新
    臺幣（下同）6,421,191元，有不能清償債務之虞，消債條
    例施行前，曾依照中華民國銀行公會會員辦理消費金融案件
    無擔保債務協商機制，與最大債權銀行成立協商，惟因當時
    協商還款金額已超過收入一半，實在無力負擔而毀諾，故聲
    請人毀諾協商方案應屬不可歸責於己之事由，且其無擔保或
    無優先權之債務總額未逾1,200 萬元，復未經法院裁定開始
    清算程序或宣告破產，依法自得聲請更生程序，懇請裁定開
    始更生等語。
三、經查：
　㈠聲請人前曾參與「中華民國銀行公會會員辦理消費金融案件
    無擔保債務協商機制」，與最大債權銀行達成協商，僅依約
    還款1 期款項，於95年10月遭報送毀諾等情，有財團法人金
    融聯合徵信中心之債權人清冊、台北富邦商業銀行民事陳報
    狀在卷可稽，是聲請人經與債權銀行協商成立，再為更生或
    清算程序之聲請，即須符合「不可歸責於己之事由，致履行
    有困難者」之要件，並應審究其現況是否確實具「有不能清
    償債務或有不能清償之虞」之情事而定，合先敘明。
  ㈡按消債條例第151 條第7 項但書規定「因不可歸責於己之事
    由，致履行顯有重大困難」，並未附加「不可預見」之要件
    ，亦即該事由並不以債務人「不可預見」為必要。該項但書
    規定情形，僅須於法院就更生或清算之聲請為裁判時存在即
    可，不以協商成立後始發生者為限，並與債務人於協商時能
    否預見無關。債務人於協商時縱未詳加思考、正確判斷，或
    可預見將來履行可能有重大困難而仍冒然簽約成立協商，亦
    不能據此即認其履行顯有重大困難係可歸責於債務人（司法
    院98年第1 期民事業務研究會第24號司法院民事廳消費者債
    務清理條例法律問題研審小組意見參照）。經查：聲請人主
    張因當時協商金額過高致無法履行而毀諾等情，有其勞工保
    險被保險人投保資料表所載，協商還款期間聲請人任職於丰
    琢創意行銷有限公司，投保薪資25,200元，堪信以聲請人工
    作所得支付生活開銷後，顯無法履行前與金融機構協議之月
    還款金額致毀諾之情節為真，是依前開民事業務研究會結論
    ，聲請人因收入不足支應協商金額而毀諾，自屬不可歸責於
    己之事由，而得聲請更生或清算程序。
　㈢再者，聲請人聲請更生程序，表示自110 年4 月起任職於舞
    鈴劇場，擔任專案經理，負責撰寫補助案、贊助案，近2 個
    月已獲調薪為35,000元等情，有其收入證明切結書、舞鈴劇
    場111 年5 月3 日陳報狀可證，堪信聲請人所稱擔任之職業
    及月收入之主張，應為真實；復參酌聲請人稱每月須支出生
    活開銷房租15,000元、伙食費7,200 元、電信費1,650 元、
    交通費1,320 元、水電瓦斯費1,000 元部分，有房屋租賃契
    約書為憑，並已就相關生活開銷為相當之釋明，應為可採。
    準此，衡以聲請人每月可得收入扣除每月必要支出後，雖仍
    可餘裕8,830 元（計算式：35,000－26,170），但考量聲請
    人名下並無恆產，復以其每月可得收入及支出狀況，較之被
    請求清償之債務總額，客觀上應可預見係處於通常且繼續不
    能清償之狀態，自合於「不能清償債務或有不能清償之虞」
    之要件。
　㈣從而，聲請人聲請更生，已符合「不可歸責於己之事由，致
    履行有困難者」要件，於衡酌聲請人之經濟狀況後，亦符合
    有不能清償債務之情事，且其無擔保或無優先權之債務總額
    未逾1,200 萬元，復查無消債條例第6 條第3 項、第8 條或
    第46條各款所定駁回更生聲請之事由存在，本件更生之聲請
    ，即屬有據，爰依法命由司法事務官進行本件更生程序，裁
    定如主文。
四、更生程序開始後，聲請人之更生方案仍須由債權人會議可決
    或由法院裁定認可後方能實行，倘更生方案未能經債權人會
    議可決或經法院裁定認可，將依消債條例第61條規定，開始
    清算程序，此恐非有利於聲請人，是請斟酌以最大還款誠意
    ，擬定足為債權人接受或足供法院認為公允之更生方案，俾
    免更生程序進行至依消債條例第61條規定應行清算之程度，
    附此敘明。
中    華    民    國    111   年     5    月     31   日
                  民事第六庭  法  官  宋家瑋
上為正本係照原本作成。
本件不得抗告。
本裁定已於111年5月31日上午10時整時公告。
中    華    民    國    111   年     5    月     31   日
                              書記官  張韶安